最高法院刑事判決　　　　　　　　　　　　　　　八十八年度台上字第二五一八號
　　上　訴　人　甲○○
右上訴人因恐嚇取財案件，不服台灣高等法院台南分院中華民國八十八年二月二十六
日第二審更審判決（八十七年度重上更(四)字第三三三號，起訴案號：台灣嘉義地方法
院檢察署八十二年度偵字第四一二九號），提起上訴，本院判決如左：
    主  文
上訴駁回。
    理  由
按刑事訴訟法第三百七十七條規定，上訴於第三審法院，非以判決違背法令為理由，
不得為之。是提起第三審上訴，應以原判決違背法令為理由，係屬法定要件。如果上
訴理由狀並未依據卷內訴訟資料，具體指摘原判決不適用何種法則或如何適用不當，
或所指摘原判決違法情事，顯與法律規定得為第三審上訴理由之違法情形，不相適合
時，均應認其上訴為違背法律上之程式，予以駁回。本件上訴人甲○○上訴意旨略謂
：共犯楊世豪（業經原審更審前八十六年度重上更(三)字第四二九號判決論處罪刑後，
未提起第三審上訴，已告確定）知悉上訴人與被害人蔡博鈞間之糾葛，係因上訴人酒
意中告知，而其獲知蔡博鈞住處，或為上訴人聊天時論及，或係其自行查訪得知，並
非上訴人與其商議犯罪所得知，事後其將向蔡博鈞犯罪取得之空白支票交付上訴人，
乃希冀脫免刑責，又因上訴人持空白支票報警，可能對上訴人懷恨而不惜歪曲事實，
原判決竟以理想推測之詞，認上訴人應負恐嚇取財未遂罪責，有違刑事訴訟法第一百
五十四條之證據裁判法則；上訴人於案發前尋訪楊世豪之目的，係受綽號「阿木」者
之託，代向楊世豪催討借款，非委請楊世豪出面向蔡博鈞索款，上訴人現已覓得「阿
木」其人，並詢知其本名為「吳丁茂」，原審對此未加調查，即行審結，有應於審判
期日調查之證據未予調查之違法云云。惟查原判決係依憑共犯楊世豪自警訊時起歷經
偵、審中迭次之自白，被害人蔡博鈞之指訴，證人蔡藍秀玉之證言，卷附之診斷證明
書等證據，查明楊世豪所為不利於上訴人之供述，與事實相符，始據以認定上訴人有
其事實欄所載之犯行。對於上訴人否認犯罪，辯稱：伊於楊世豪假釋出獄後，即尋訪
楊世豪之目的，係受綽號「阿木」者之委託，代向楊世豪催償借款，因楊世豪反欲向
伊借款，經伊婉拒，並於酒後告知出售土地予蔡博鈞虧損之經過，希藉此打消其借款
意念，並未授意其向蔡博鈞恐嚇索款，楊世豪向蔡博鈞強索金錢或支票，乃其單獨犯
意所為，與伊無關，伊取得楊世豪交付之蔡博鈞空白支票後，打聽得知係楊世豪以強
劫手段取得，立即持向警方報案，楊世豪因此遷怒於伊，故意誣指係伊指示犯罪等語
，認與事實不符，不足採信，上訴人與楊世豪間，就恐嚇取財部分，係以自己參與犯
罪之意思，事前謀議，而推由楊世豪出面實施犯罪行為，為同謀之共同正犯，楊世豪
於恐嚇取財犯罪事實中，尚在未遂階段，單獨起意改施以強劫犯行部分，則與上訴人
無關等情，皆依調查所得之卷證資料，逐一詳加指駁及說明。因認檢察官之教唆強劫
罪起訴法條應予變更，乃維持第一審論處上訴人共同意圖為自己不法之所有，以恐嚇
使人將本人之物交付未遂罪刑之判決，駁回檢察官及上訴人分別提起之第二審上訴，
從形式上觀察，原判決已依憑證據認定上訴人之犯行，並非毫無證據而以推測之詞以
為認定犯罪事實之基礎，顯無所謂違背證據裁判法則之違法情事。又刑事訴訟法第三
百七十九條第十款所稱依法應於審判期日調查之證據，係指與待證事實有重要關係，
在客觀上為法院認定事實與適用法律之基礎之證據而言，其非上述情形之證據，縱未
加以調查，本不屬於上開第十款之範圍，自無違背法令可言。又本院為法律審，依同
法第三百九十四條第一項前段之規定，應以第二審判決所確認之事實為判決基礎，故
於第二審判決後，方主張新事實或提出新證據者，即非適法之第三審上訴理由。上訴
人於警訊、檢察官偵查中及第一審審理時，並未以所謂受綽號「阿木」者之託尋找楊
世豪代為催償欠款為辯，至上訴原審後，方為此項主張，但為楊世豪所否認，且楊世
豪於原審民國八十七年二月九日調查時，就如何與上訴人聯繫見面謀議犯罪之經過，
供述綦詳，上訴人在原審辯論終結前，仍未能查報該綽號「阿木」者之真實姓名年籍
住所，僅表示積極查詢「阿木」下落而已，原判決乃於理由欄三－１內詳加說明上訴
人此部分之辯解不足採信之理由。上訴人於提起第三審上訴時，方提出所謂已覓得「
阿木」其人，並詢知其本名為「吳丁茂」之新證據（但仍乏該所謂綽號「阿木」本名
「吳丁茂」者之年籍、身分證號碼、住所等資料），顯為法所不許。況上訴人縱曾受
「阿木」者之託代向楊世豪催償欠款，亦不足以據此為有利於上訴人之認定，仍非屬
於應於審判期日調查之證據範圍。原審就當時無從調查且無調查必要性之證據方法，
未為無益之調查，自不容任意指為違法。依上開說明，本件上訴顯然違背法律上之程
式，應予駁回。
本件原判決維持第一審依恐嚇取財未遂罪論處罪刑之判決，雖屬刑事訴訟法第三百七
十六條第六款所列之案件，惟於修正刑事訴訟法施行前，上訴人原得上訴於第三審法
院，且已繫屬於法院，依刑事訴訟法施行法第五條第一項規定，仍應依施行前之法定
程序終結之，附此明。
據上論結，應依刑事訴訟法第三百九十五條前段，判決如主文。
中      華      民      國    八十八    年      五      月     十四     日
                              最高法院刑事第一庭
                                  審判長法官  施  文  仁
                                        法官  陳  炳  煌
                                        法官  張  淳  淙
                                        法官  蔡  清  遊
                                        法官  洪  佳  濱
      右正本證明與原本無異
                                              書  記  官
中      華      民      國    八十八    年      五      月     十八     日
